臺灣桃園地方法院刑事裁定
111年度聲判字第44號
聲  請  人  陳洛洋  年籍詳卷
代  理  人  顏文正律師
被      告  袁詩婷  年籍詳卷
上列聲請人因告訴被告涉犯妨害名譽案件，不服臺灣高等檢察署
檢察長中華民國111年5月20日111年度上聲議字第4442號駁回聲
請再議之處分（原不起訴處分案號：臺灣桃園地方檢察署110年
度偵字第27995號），聲請交付審判，本院裁定如下：
    主  文
聲請駁回。
    理  由
一、聲請交付審判意旨詳如「刑事交付審判聲請狀」所載（如附
    件）。
二、按聲請人不服上級法院檢察署檢察長或檢察總長認再議為無
    理由而駁回之處分者，得於接受處分書後10日內委任律師提
    出理由狀，向該管第一審法院聲請交付審判，刑事訴訟法第
    258條之1第1項定有明文。經查，本件聲請人即告訴人陳洛
    洋（下稱聲請人）以被告袁詩婷涉犯妨害名譽罪嫌，向臺灣
    桃園地方檢察署（下稱桃園地檢署）檢察官提起告訴，經該
    署檢察官偵查後，於民國111年1月24日以110年度偵字第279
    95號為不起訴處分（下稱原不起訴處分），聲請人不服，聲
    請再議，並經臺灣高等檢察署（下稱高檢署）檢察長於111
    年5月20日以111年度上聲議字第4442號處分書駁回再議，該
    駁回再議之處分書於同年5月30日送達聲請人住所並由其受
    僱人代為收受（聲請人具狀稱於同年月31日收受之），嗣聲
    請人於處分書送達後10日內之同年6月9日，委任律師為代理
    人向本院聲請交付審判，尚未逾法定不變期間等情，業經本
    院調閱高檢署111年度上聲議字第4442號卷（下稱上聲議卷
    ）及桃園地檢署110年度偵字第27995號偵查卷宗（下稱偵卷
    ，含同署110年度他字第4571號卷、111年度他字第3056號卷
    【下稱他卷】）查明屬實，並有聲請人所提本件「刑事交付
    審判聲請狀」上所蓋本院收狀戳日期可稽，是聲請人本件交
    付審判之聲請，在程序上係屬適法，合先敘明。
三、次按刑事訴訟法第258條之1規定聲請人得向法院聲請交付審
    判，係對於「檢察官不起訴或緩起訴裁量權」制衡之一種外
    部監督機制，法院僅就檢察官所為不起訴或緩起訴之處分是
    否正確加以審查，以防止檢察機關濫權；依此立法精神，同
    法第258條第3項規定法院審查聲請交付審判案件時「得為必
    要之調查」，其調查證據之範圍自應以偵查中曾顯現之證據
    為限。又同法第260條對於不起訴處分已確定或緩起訴處分
    期滿未經撤銷者，得再行起訴之規定，其立法理由說明該條
    所謂不起訴處分已確定者，包括「聲請法院交付審判復經駁
    回者」之情形在內，是前述「得為必要之調查」，其調查證
    據範圍更應以偵查中曾顯現之證據為限，不得就聲請人新提
    出之證據再為調查，亦不得蒐集偵查卷以外之證據，否則，
    將與刑事訴訟法第260條之再行起訴規定，混淆不清，亦將
    使法院兼任檢察官而有回復「糾問制度」之虞。再按法院裁
    定交付審判，即如同檢察官提起公訴使案件進入審判程序，
    是法院裁定交付審判之前提，必須偵查卷內所存證據已符合
    刑事訴訟法第251條第1項規定「足認被告有犯罪嫌疑」，檢
    察官應提起公訴之情形，亦即該案件已經跨越起訴門檻，否
    則，縱或法院對於檢察官所認定之基礎事實有不同判斷，但
    如該案件仍須另行蒐證偵查始能判斷應否交付審判者，因交
    付審判審查制度並無如同再議救濟制度得為發回原檢察官續
    行偵查之設計，法院仍應依同法第258條之3第2項前段規定
    ，以聲請無理由裁定駁回。
四、聲請人告訴意旨略以：被告袁詩婷前於109年10月16日與告
    訴人陳洛洋擔任負責人之「藏私系統家具」簽訂裝修合約，
    嗣於110年2月7日驗收完畢。詎被告因裝潢成品與認知存有
    落差，竟意圖散布於眾，基於妨害名譽之犯意，於附表所示
    時間，連結網際網路登入如附表所示網頁，發表如附表所示
    言論，並供不特定人上網觀覽，足以生損害於告訴人名譽。
    因認被告涉犯刑法第310條第2項加重誹謗罪嫌。
五、原不起訴處分意旨略以：
  ㈠被告於附表所示時間發表如附表所示言論等情，業據告訴人
　  指訴綦詳，並經被告確認在卷，復有附表所示言論網頁截圖
　  各1份在卷可稽，就此部分應堪確認。
　㈡惟詢之告訴人陳稱：設計師一定按設計圖施工，施工的情況
    跟被告想像不符，因此被告無法接受，伊盡可能幫忙調整，
    但因為被告要搬進去住了，時間無法協調，伊跟被告及被告
    先生溝通，小範圍可以處理，大範圍以退費方式處理。渠等
    施工完成後，被告才入住，被告入住之後，渠等又再進場維
    修2次，伊知道被告不滿，但被告只說了一半，沒有說伊有
    處理，伊認為被告誤導不特定網友等語，堪認本件係被告描
    述自己消費經驗，並就與告訴人所肇生之消費糾紛發表評論
    ，且細繹告訴人雖認被告未提及已經修復而認被告妨害其名
    譽，然並未指出被告發表內容有何虛構情形，而被告既係表
    達個人經驗與主觀感受，自難僅因其所陳述事件未包含後續
    維修部分，遽認被告有何毀損告訴人名譽之故意。且因該事
    件屬商業活動而衍生之消費糾紛與公共利益密切相關，為可受
    公評之事項，被告評論內容亦與該事件密切相關，並未逾越「
    合理評論原則」之範疇，自應有刑法第311條免責事由之適用
    ，況被告發表內容並非毫無根據之無的放矢，亦非與所指摘
    之具體事實毫無語意關連而以損害名譽為唯一目的之恣意謾
    罵，縱使用詞遣字確有負面意涵，足令告訴人感到不快或影響
    其名譽，應係被告不滿消費糾紛所為情緒性發洩用語，其目
    的應非在貶抑告訴人之人格或社會地位，尚難認被告主觀上
    確係以侮辱告訴人之人格及社會評價為主要目的，應屬言論
    自由之保障範圍，自不能遽以刑法加重誹謗罪名相繩。此外
    ，復查無其他證據足認被告有何前揭被指訴之犯行，揆諸首
    揭法條文義及判例意旨，應認被告罪嫌，尚有不足等語。
六、聲請人對原不起訴處分不服提起再議，其再議意旨略以：
　㈠原檢察官以，被告係描述自己消費經驗，並就其與聲請人間
    之消費糾紛發表評論，而認被告在網路平台所為之評論，未
    逾越合理評論原則。惟被告在網路平台上所張貼之照片均係
    未完工前之照片，且該等照片所示之各處，聲請人均於110
    年2月7日完工驗收，此有證物二「收款（尾款）證明」可佐
    ，被告夫妻於該日後，即行入住，嗣被告認尚有部分存有瑕
    疵，聲請人就被告不滿意之處，分二次進場修補完成（最遲
    在110年4月20日前完成修補），然被告係在110年4月29日之
    後，多次在網路上，將「未完工前」之照片（而不是未修補
    之照片），作為其評論之依據，試問以「未完工前」之照片
    ，作為聲請人「完工後之瑕疵」，而加以評論，被告之出發
    點是合理發表評論嗎？原檢察官顯未詳為勾稽，即率斷被告
    係合理評論，而予以不起訴處分，如此違法取證，實已違反
    經驗及論理法則，而有違背法令之疏誤。
　㈡被告辯稱其係在分享「完工後」之照片，修復時其亦不在場 
    場，因此沒有特別提及修復後之照片。惟被告雖辯稱係分享
     「完工後」照片，然而被告貼在網路上之照片卻係「未完
    工前」照片，確有以不實之「未完工前」照片，作為其發表
     評論「已完工後」之裝修情形之依據，被告以不實之照片 
    所發表之評論，自會讓不知情之網友誤認聲請人係不良商家
    ，而對聲請人產生厭惡，被告之行為存有真實之惡性，自無
    從受言論自由之保護，原檢察官未能詳查，認被告無妨害名
    譽之犯意，如此認定實有違經驗及論理法則。
　㈢聲請人就被告之要求及施工情形及往後之修補等事宜，均有
    與被告之配偶游志成在line上說明，並貼有照片，被告既對
    於裝修品質要求甚嚴，不可能不知施工及修補情狀，然被告
    在明知瑕疵已修補，卻在發表言論時，故意不提已修補後之
    狀態，僅以「未完工前」照片，大肆發表評論，其心態上即
    有真實惡意存在，此為非常明確之事實，但原檢察官卻未加
    以審酌，如此所為判斷自有違經驗及論理法則。
　㈣綜上，被告因基於真實惡意發表言論，應不受刑法第310條免
    責條款之保護，原檢察官未查，率為不起訴處分，是以不服
    ，依法聲請再議等語。
七、高檢署檢察長維持原檢察官前開認定，而駁回聲請人再議之
    聲請，其理由略以：
  ㈠被告前於109年10月16日與聲請人擔任負責人之「藏私系統傢
    俱」就位於新竹縣○○鎮○○路000巷00弄00號14樓之處所，簽
    訂裝修合約（下稱裝修合約），嗣於110年2月7日驗收完畢
    。
　㈡被告辯稱：伊只是在分享消費經驗，附表所示之貼文內容並
    無不實的事項，伊的認知，是伊在分享完工的照片，並且「
    藏私系統傢俱」也沒有很積極的修復，修復時伊也不在場，
    因此沒有特別去提及修復後的照片。而且聲請人也在這個社
    團裡，如果聲請人覺得伊沒有分享修復後的照片，也可以自
    己分享修復後的照片等語。
　㈢聲請人自陳:設計師一定按設計圖施工，施工的情況跟被告想
    像不符，因此被告無法接受，伊盡可能幫忙調整，但因為被
    告要搬進去住了，時間無法協調，伊跟被告及被告先生溝通
    ，小範圍可以處理，大範圍以退費方式處理。渠等施工完成
    後，被告才入住，被告入住之後，渠等又再進場維修2次，
    伊知道被告不滿，但被告只說了一半，沒有說伊有處理，伊
    認為被告誤導不特定網友等語。堪認本件係被告描述自己消
    費經驗，並就與聲請人所肇生之消費糾紛發表評論，且細繹
    聲請人雖認被告未提及已經修復部分，因而認被告妨害其名
    譽；然並未具體指出被告發表內容有何虛構不實情形，而被
    告既係表達個人經驗與主觀感受，自難僅因其陳述事件未含
    完工後之後續維修部分，遽認被告有何毀損聲請人名譽之故
    意。且因該事件屬商業活動而衍生之消費糾紛與公共利益密切
    相關，為可受公評之事項，被告就該事件所為之評論內容，
    並未逾越合理評論之範疇，自有刑法第311條免責事由之適用
    ，況被告發表內容並非毫無根據之無的放矢，亦非與所指摘
    具體事實毫無關連而以損害聲請人名譽為唯一目的之恣意謾
    罵，縱用詞遣字，足令聲請人感到不快或認為影響其社會形象
    ，雖係被告不滿消費糾紛所為情緒性用語，然其目的應非在
    貶抑聲請人之人格或社會地位，尚難認被告主觀上係以侮辱
    聲請人之人格及社會評價為主要目的，仍屬言論自由保障範
    圍，自不能遽以刑法加重誹謗罪名相繩。
　㈣綜上所述，原檢察官予以被告不起訴處分，其採證、認事、 
    用法，核無不合，聲請人猶執前詞指摘原處分不當，其再議
     聲請，為無理由。至聲請人於刑事再議聲請狀指稱被告在
    網路上係以未完工前照片訛稱為完工後之照片，進而作為相
    關評論之依據。然所謂裝修合約工程之「完工」日，究指聲
    請人所稱於110年2月7日完工驗收並收受尾款新臺幣（下同
    ）570元當日，抑或聲請人所稱事後2次進場修補完成日（最
    遲在110年4月20日前完成修補），聲請人與被告就此之認知
    ，並不一致，而非原檢察官偵結處分時於採證認事用法上有
    何疏漏，附此敘明，爰依刑事訴訟法第258條前段為駁回之
    處分等語。
八、上開不起訴處分及駁回再議理由暨事證，業經本院調閱上開
    卷核閱屬實。本件聲請人等雖以附件所載之理由聲請交付審
    判，惟查，聲請人雖於前揭「刑事交付審判聲請狀」中，就
    被告涉犯加重誹謗罪嫌多所指摘，惟經核其就此之相關指訴
    ，皆大致與其於「刑事再議聲請狀」（見上聲議卷第4至5頁
    ）所載意旨相同。又本院審酌全卷後，認原不起訴處分及駁
    回再議處分，就被告如何不成立加重誹謗罪嫌，皆已詳細論
    列說明，且認事用法無何違背經驗法則、論理法則或其他證
    據法則之情事。聲請人猶執幾近相同之詞，據以聲請本件交
    付審判，然並未就檢察官有何應調查而漏未調查，並足以動
    搖原不起訴處分之事證有何具體指摘，自難認其前揭指訴可
    採。
九、綜上所述，原檢察官之不起訴處分及高檢署檢察長駁回聲請
    人聲請再議之處分，均已就聲請人於偵查（告訴）或再議時
    所提出之告訴或再議理由予以斟酌，並細加論述所憑證據及
    其認定之理由，經核其等處分所載證據取捨及事實認定之理
    由，尚無違背經驗、論理法則或其他證據法則之情事。是依
    前揭規定及說明，原檢察官及高檢署檢察長以被告所涉罪嫌
    不足，予以不起訴處分及駁回再議之處分，認事用法均無不
    當。另依本件現有卷存證據資料所能證明被告涉犯聲請人所
    指之犯罪嫌疑，均尚不足以跨過起訴門檻；揆諸前揭說明，
    本件聲請人聲請交付審判，為無理由，應予駁回。
十、據上論斷，應依刑事訴訟法第258條之3第2項前段，裁定如
    主文。　　　　　
中　　華　　民　　國　　111 　年　　7 　　月　　21　　日
                  刑事第十三庭  審判長法　官　潘怡華
                                      法  官　郭鍵融
                                      法  官  簡方毅
以上正本證明與原本無異。
不得抗告。
　　　　　　　　　　　　　　　        書記官　施懿珊
中　　華　　民　　國　　111 　年　　7 　　月　　25　　日
　　　　　　　　　　　　　　　　　
附表：
編號 日期 標題 內容   1 110年4月29日 臉書社團「極簡風居家裝潢設計」 （如告證八） 指摘「藏私系統家具所做工程有瑕疵不修補，還找理由搪塞。」，並上傳修補前之照片，指摘告訴人施工品質有問題等。   2 110年5月21日  「空間設計與 裝潢Mobile01」 （如告證九） 指摘「一、估價單標示不清、價錢灌水。二、未依合約及設計圖施工。三、施工品質不佳。四、監工內容及品質堪慮。五、溝通與設計不良。六態度消極」等。   3 110年5月28日 臉書社團「裝潢爆料公社」 （如告證十） 指摘「瓦斯爐原依估價單為櫻花牌，遭設計師換成林內牌，僅退差價1800元，廚房天花板做完，抽油煙機裝上去後，小動物們的天堂也建好了」等。